【裁判字號】    96,交聲,591
【裁判日期】    970229
【裁判案由】    聲明異議
【裁判全文】
臺灣臺南地方法院交通事件裁定     96年度交聲字第591號
移送機關    交通部公路總局嘉義區監理所臺南監理站
異議人即
受處分人    甲○○
上列受處分人因違反道路交通管理處罰條例案件，對於交通部公
路總局嘉義區監理所臺南監理站民國96年6月26日所為之裁決處
分（處分案號：嘉監南字第裁74-Z00000000號），聲明異議，本
院裁定如下：
    主  文
原處分關於「甲○○行駛高速公路未依規定行駛車道-慢速大型
車違規行駛內側車道，處罰鍰新台幣陸仟元整並記違規點數壹點
」部分撤銷。
甲○○行駛高速公路未依規定行駛車道-慢速大型車違規行駛內
側車道以外之車道，處罰鍰新台幣伍仟元並記違規點數壹點。其
餘異議駁回。
    理  由
一、原處分意旨略以：受處分人即異議人甲○○（下稱異議人）
    ，於民國（下同）96年4月28日下午4時55分許，駕駛車牌號
    碼155-QW號自用一般大貨車，行經國道1號南下325公里至32
    9公里處，因駕駛汽車未隨身攜帶駕駛執照及行駛高速公路
    未依規定行使車道（慢速大型車違規行駛於內車道），遭內
    政部警政署國道公路警察局第四警察隊員警（下稱舉發機關
    ）製單舉發，嗣經交通部公路總局嘉義區監理所臺南監理站
    （下稱移送機關）以違規事證明確，依道路交通管理處罰條
    例第25條第3款、第33條第1項第3款、第63條第1項第1款及
    違反道路交通管理事件統一裁罰標準表等規定，合計裁處罰
    鍰新台幣（下同）6,400元，並記違規點數1點。
二、本件聲明異議意旨略以：
（一）國道警察從南下352公里處即跟在異議人所駕駛之上開大
      貨車後，直到329公里處始將異議人攔下，因此，警察一
      直跟在大貨車後面根本無法了解前面狀況。
（二）異議人係中線超車，而舉發違反道路交通管理事件通知單
      卻記載占用內線車道，可見當時舉發員警精神不佳。
（三）舉發機關之回覆係異議人超完車沒回主線道，那為何不在
      安全的狀況下攔車，偏選在超車併排時攔車製造危險。
（四）異議人當時狀況是在超車，依時速100公里要超越時速95
      公里的車輛距離不知道拉多少，當時超越幾輛車子舉發警
      察知道嗎？
（五）電話詢問舉發機關之游小隊長：為何偏選在超越一輛混泥
      土車時攔車，小隊長說同仁報備沒此輛車，此明顯說謊。
（六）希望能實地勘查每一位司機，為此聲明異議，請求撤銷原
      處分。
三、按汽車駕駛人，有駕駛汽車未隨身攜帶駕駛執照情形者，處
    新臺幣三百元以上六百元以下罰鍰，並責令補辦登記、補照
    、換照或禁止駕駛，道路交通管理處罰條例第25條第3款。
    經查：
（一）異議人遭警舉發，於96年4月28日下午4時55分許，駕駛牌
      照號碼155-QW號自用一般大貨車，行經國道1號南下325公
      里至329公里處，駕駛汽車未隨身攜帶駕駛執照，有內政
      部警政署國道公路警察局96年4月28日公警局交字第Z0000
      0000號舉發違反道路交通管理事件通知單1份附卷可稽，
      且為異議人所不爭執，自足信為真實。
（二）異議人駕駛汽車未隨身攜帶駕駛執照一節為真，則移送機
      關依道路交通管理處罰條例第25條第3款，及違反道路交
      通管理事件統一裁罰標準表等規定，裁處異議人400元，
      並無違誤，從而，異議人就此部分聲明異議，請求撤銷原
      處分，為無理由，應予駁回。
四、又按汽車行駛高速公路及快速公路，其車道之使用，除因交
    通事故及道路施工依臨時或可移動標誌指示或交通勤務警察
    指揮外，應依設置之交通標誌、標線或號誌之規定，無設置
    者，大型車應行駛於外側車道，並得暫時利用緊臨外側車道
    之車道超越前車，高速公路及快速公路交通管制規則第8條
    第1項第2款定有明文。次按汽車行駛於高速公路，未依規定
    行駛車道者，處汽車駕駛人三千元以上六千元以下罰鍰；汽
    車駕駛人有處罰條例第33條第1項之情形者，並記違規點數1
    點，道路交通管理處罰條例第33條第1項第3款、第63條第1
    項第1款分別定有明文。經查：
（一）異議人遭警舉發，於96年4月28日下午4時55分許，駕駛牌
      照號碼155-QW號自用一般大貨車，行經國道1號南下325公
      里至329公里處，有駕駛汽車行駛高速公路未依規定行使
      車道之違規行為，有內政部警政署國道公路警察局96年4
      月28日公警局交字第Z00000000號舉發違反道路交通管理
      事件通知單1份附卷可稽。
（二）異議人並不否認駕駛上開大貨車於上述時、地，惟辯稱其
      當時係行駛於同向三車道路段之中側車道而非如上開舉發
      違反道路交通管理事件通知單記載係行駛於內側車道，且
      因從國道一號325公里處要超車，故一直行駛在中線車道
      ，直到快到329公里打算超越一部混泥土車後回到外側車
      道時，才遭警察攔下開單等語。然：
   1、有關本件違規行為發生時，異議人陳稱上開時、地係駕車
      行駛於中線車道，而非內側車道一節，業經舉發機關自陳
      本案製單員警作業疏失，製單時筆誤違規事實欄為「佔用
      內線車道」，有內政部警政署國道公路警察局第四警察隊
      96年5月30日公警四交字第0960471309號舉發違反道路交
      通管理事件通知單1份附卷可參，從而，異議人確有駕車
      行駛於同向三車道路段之中線車道無誤。
   2、又異議人於本院96年8月8日訊問時，自陳因前方車輛車速
      緩慢，於中線車道行駛的4公里後，仍未變換至外側車道
      等語（見本院96年8月8日之訊問筆錄）。惟異議人並無不
      得變換至外側車道之情形，卻繼續行駛於中線車道，實有
      違反道路交通管理規則之違規行為，業據證人即舉發警員
      吳文智於本院96年8月8日訊問時，到庭具結證述明確，其
      證稱：「（法官問：當時異議人駕駛的情況為何？）當天
      我開著警車在國道一號南下325公里處，看到異議人的車
      輛行駛中線，我們就在後尾隨，從325公里一直到329公里
      才攔下異議人。」、「（法官問：當時的路況情形是否有
      異議人不能回到外側車道的情形嗎？）當時路況都還正常
      ，異議人可以變換到外側車道，如果要超車再變換到中線
      車道即可。」等語在卷（見本院96年8月8日之訊問筆錄）
      。按證人吳文智乃為原處分機關所認定異議人有前開違規
      行為之證人，其已到庭在本院法官面前以言詞供述異議人
      有前開違規事實，並已就當時車況情形、執勤所處位置、
      異議人行駛於同向三車道路段之中線車道過程等情節詳述
      具體明確，且證人吳文智為依法執行勤務之員警，與異議
      人毫無怨懟，衡情當無自陷偽證罪而構詞誣賴異議人之理
      ，另於本件卷存證據資料內並無任何積極證據足以證明證
      人吳文智上開供述係屬虛偽，本院自不得僅以證人吳文智
      為本件開單舉發異議人之員警而全盤抹煞其所具有之證人
      資格。況縱異議人陳稱係因前方車輛車速緩慢，唯恐於中
      線車道超車後變換車道至外側車道後不久，又需變換車道
      至中線車道一節為真，然4公里之距離不短，堪認異議人
      有足夠之時間、距離可進行車道變換之動作，因此，異議
      人駕車行駛於中線車道長達4公里，辯稱係為超車方便云
      云，顯係卸責之詞，不足採信。從而，本院由證人吳文智
      上開證述已得有異議人確有上開違規行為之心證，而異議
      人前開所辯，又不足採，故異議人之上述違規事實，應堪
      認定。
五、綜上所述，依據證人吳文智之證言，異議人於前揭時、地有
    駕駛汽車慢速大型車違規行駛同向三車道之中線車道之違規
    事實，應堪認定。而異議人對舉發機關舉發於上開時、地駕
    車未隨身攜帶駕駛執照一節，又不爭執，從而，移送機關得
    依道路交通管理處罰條例第25條第3款、第33條第1項第3款
    及違反道路交通管理事件統一裁罰標準表等規定予以裁罰。
    惟因移送機關將異議人於上開時、地係違規駕駛慢速大型車
    行駛於中線車道，誤認為內側車道，依道路交通管理處罰條
    例第33條第1項第3款及違反道路交通管理事件統一裁罰標準
    表等規定，裁處異議人罰鍰6,000元，自有未洽，異議人之
    異議雖無理由，惟原處分既有上開可議之處，應由本院將上
    開違誤部分之處分撤銷，另依道路交通管理處罰條例第33條
    第1項第3款、第63條第1項第1款及違反道路交通管理事件統
    一裁罰標準表之規定，裁處罰鍰5,000元，並記違規點數1點
    ，裁定如主文第2項所示之處罰，以資適法。至於異議人就
    其駕駛汽車未隨身攜帶駕駛執照之違規行為部分聲明異議，
    為無理由，應予駁回。
六、據上論斷，應依道路交通管理處罰條例第87條第2項、道路
    交通案件處理辦法第19條、第20條，裁定如主文。
中    華    民    國    97    年    2     月    29    日
                      交通法庭  法  官  陳淑勤
以上正本證明與原本無異
如不服本裁定應於送達後5日內向本院提出抗告狀
                                書記官  陳金堂
中    華    民    國    97    年    2     月    29    日


司法院資訊處製作；財團法人民間司法改革基金會備份。
